【裁判字號】    99,聲,830
【裁判日期】    990325
【裁判案由】    聲請停止羈押
【裁判全文】
臺灣桃園地方法院刑事裁定               99年度聲字第830號
聲  請  人
即  被  告  許ＯＯ    真實姓.
選任辯護人  徐立信律師
上列聲請人即被告因家暴妨害性自主案件（98年度訴字1147號）
，聲請具保停止羈押案件，本院裁定如下：
    主  文
聲請駁回。
    理  由
一、聲請意旨略以：被告許ＯＯ因家暴妨害性自主案件，前經本
    院以犯罪嫌疑重大，且所犯最輕本刑為5 年以上有期徒刑之
    罪，原羈押原因仍然存在，而有繼續羈押之必要，爰裁定予
    以延長羈押在案；惟本案業經審理數月，相關事證業已調查
    詳盡，證人亦均詰問完畢，無勾串證人或湮滅證據之虞，且
    被告有固定住居所及職業，自遭羈押以來房貸及車貸已無法
    按期繳納，現妻子外出工作，幼兒為國小六年級下課後無人
    照顧，須賴被告交保後始得妥善照顧，並無逃亡之虞，自無
    繼續羈押之必要。為此，爰請准予具保、限制住居之方式替
    代羈押之強制處分而停止羈押。
二、按被告及得為其輔佐之人或辯護人，得隨時具保，向法院聲
    請停止羈押；羈押之被告，有左列情形之一者，如經具保聲
    請停止羈押，不得駁回：(一)所犯最重本刑為3 年以下有期徒
    刑、拘役或專科罰金之罪者，但累犯、常業犯、有犯罪之習
    慣、假釋中更犯罪或依刑事訴訟法第101條之1 第1項羈押者
    ，不在此限；(二)懷胎5月以上或生產後2月未滿者；(三)現罹疾
    病，非保外治療顯難痊癒者，刑事訴訟法第110條第1項、第
    114條定有明文。另刑事訴訟法第101第1項第3款規定之羈押
    ，係因被告所犯為死刑、無期徒刑或最輕本刑為5 年以上有
    期徒刑之罪者，其可預期判決之刑度既重，該被告為規避刑
    罰之執行而妨礙追訴、審判程序進行之可能性增加，國家刑
    罰權有難以實現之危險，該規定旨在確保訴訟程序順利進行
    ，使國家刑罰權得以實現，以維持重大之社會秩序及增進重
    大之公共利益，其目的洵屬正當。又基於憲法保障人民身體
    自由之意旨，被告犯上開條款之罪嫌疑重大者，仍應有相當
    理由認為其有逃亡、湮滅、偽造、變造證據或勾串共犯或證
    人等之虞，法院斟酌命該被告具保、責付或限制住居等侵害
    較小之手段，均不足以確保追訴、審判或執行程序之順利進
    行，始符合該條款規定，非予羈押，顯難進行追訴、審判或
    執行之要件，此際羈押乃為維持刑事司法權有效行使之最後
    必要手段，於此範圍內，尚未逾越憲法第23條規定之比例原
    則，符合司法院院釋字第392 號、第653號、第654號解釋意
    旨，與憲法第8 條保障人民身體自由及第16條保障人民訴訟
    權之意旨，尚無違背，司法院大法官議決釋字第665 號著有
    解釋理由書可參照。準此，有無羈押被告之必要，係屬為保
    全被告使訴訟程式得以順利進行，或為保全證據或為保全對
    被告刑罰之執行目的，而對被告實施人身強制處分權，故於
    被告所犯為死刑、無期徒刑或最輕本刑為5 年以上有期徒刑
    之罪審酌有無羈押必要時，除被告犯罪嫌疑已屬重大外，自
    當應有相當理由認為其有逃亡、湮滅、偽造、變造證據或勾
    串共犯或證人等之虞，且基於訴訟進行程度、犯罪性質、犯
    罪實際情狀及其他一切情事，審慎斟酌有無上開保全或預防
    目的，依職權妥適裁量，俾能兼顧國家刑事追訴、刑罰權之
    順暢執行及人權保障。
三、經查：
  (一)被告許ＯＯ所犯刑法第222 條第1項第2款家暴妨害性自主等
    罪行，前於民國98年11月6 日經法官訊問後，認有起訴書所
    載證據可稽，足認其犯罪嫌疑重大，且於偵查中有事實足認
    有勾串證人之虞，復所犯為最輕本刑5 年以上有期徒刑之罪
    ，有刑事訴訟法第101條第1項第2款、第3款之事由，經審酌
    犯罪情節、被害法益及所生危害等一切情狀，認非予羈押顯
    難進行審判，而有羈押之必要，爰予以羈押，復經本院訊問
    後繼於99年2月6日起延長羈押2月在案。
  (二)雖然，本案相關證據業經調查完畢，但本院嗣於99年3 月25
    日為第一審判決，判處被告應執行有期徒刑13年在案，因被
    告前曾有勾串證人之虞，現階段相關證人固經傳訊完畢，惟
    其受此重刑之宣判，規避刑罰之執行而妨礙追訴、審判程序
    進行之可能性隨之增加，國家刑罰權有難以實現之危險，是
    已有事實及相當理由足認被告仍有勾串證人之虞，原羈押所
    憑之刑事訴訟法第101條第1項第2款、第3款之羈押事由仍然
    存在，斟酌命被告具保、責付或限制住居等侵害較小之手段
    ，均不足以確保審判程序之順利進行。執此，非予羈押顯難
    進行審判，此際羈押乃為維持刑事司法權有效行使之最後必
    要手段，自有羈押之事由及必要性存在，亟難以他法代替羈
    押。
  (三)此外，本案不屬最重本刑為3 年以下有期徒刑、拘役或專科
    罰金之罪，亦無懷胎5月以上或生產後2月未滿情形，更查無
    現罹疾病，非保外治療顯難痊癒之事，均核無刑事訴訟法第
    114 條各款所定不得駁回具保聲請停止羈押之情形，亟難認
    有法定停止羈押之事由存在，而認得以具保停止羈押之方式
    使原羈押原因消滅。至於，被告家庭經濟狀況有無因其遭羈
    押以致生活困頓或乏人照顧，然此係社會福利國家本應提供
    之生活照顧，當應循社會救濟等途徑以資解決，尚無以被告
    停止羈押與否之考量，自不得認得予具保、限制住居之方式
    替代羈押。
  (四)是依上揭說明，本案被告原羈押原因仍存在，復核無刑事訴
    訟法第114 條各款之情形，本院認其羈押原因尚未消滅，並
    有羈押之必要性，無法以具保使之消滅。從而，被告聲請具
    保停止羈押，為無理由，應予駁回。
四、依刑事訴訟法第220條裁定如主文。
中    華    民    國    99    年    3     月    25    日
                  刑事第六庭  審判長法  官  錢建榮
                                    法  官  宣玉華
                                    法  官  黃翊哲
以上正本證明與原本無異。
如不服本裁定，應於裁定送達後5 日內，以書狀敘述理由（須附
繕本），向本院提出抗告。
                                    書記官  蔡紫凌
中    華    民    國    99    年    3     月    25    日

司法院資訊處製作；財團法人民間司法改革基金會備份。
